臺灣桃園地方法院民事判決　九十三年度保險字第八號
　　原　　　告　太平產物保險股份有限公司
　　法定代理人　甲○○
　　訴訟代理人　丙○○
　　被　　　告　乙○○
右當事人間請求損害賠償事件，於民國九十三年七月十四日辯論終結，本院判決如左
：
    主    文
原告之訴及其假執行之聲請均駁回。
訴訟費用由原告負擔。
    事    實
甲、原告方面：
壹、聲明：
一、被告應給付原告新台幣（下同）六十二萬元，及自支付命令繕本送達日起至清償
    日止，按年息百分之五計算之利息。
二、原告願供擔保請准宣告假執行。
貳、陳述：
一、被告於民國九十一年三月二十二日酒醉駕駛車號Ｑ７─６８０９號自小客車，行
    經桃園縣觀音鄉○○村○○路十二號前交叉路口，不慎追撞訴外人許秋香騎乘之
    機車致許秋香重殘，案經本院以九十一年度交易字第二九八號刑事判決判處被告
    有期徒刑。原告已依強制汽車責任保險法第五條、第八條、第二十三條及第二十
    八條規定，給付許秋香醫療費用二十萬元，另依強制汽車責任保險給付標準表第
    八十九項第八級規定，給付許秋香殘障給付四十二萬元。為此原告爰依強制汽車
    責任保險法第二十七條第一項或保險法第五十三條第一項規定，請求擇一判命被
    告給付原告六十二萬元及其法定遲延利息。
二、對於被告抗辯之陳述：原告係於九十二年十月二日即許秋香出具同意書而領取系
    爭保險金時，受讓許秋香對被告之損害賠償請求權。又依本院九十一年度訴字第
    二○○五號損害賠償事件和解筆錄內容，許秋香並未拋棄原告保險給付部分，僅
    拋棄其對被告之請求權，並未拋棄原告之請求權。而強制汽車責任保險法第二十
    七條第一項規定乃保險人對加害人之獨立請求權，並非代位被害人之請求權，且
    依同法第二十九條規定，須被害人與加害人另外約定不扣除和解金額時，方從其
    約定，惟被告與許秋香和解時並無約定扣除與否，被告即仍全額給付系爭保險金
    予許秋香，則原告可向被告全額求償。
參、證據：提出影本本院九十一年度交易字第二九八號刑事判決、汽車險理賠申請書
    、診斷證明書、身心殘障手冊、勞工保險殘廢診斷書、汽車險理賠計算書、汽車
    險賠款收據暨同意書各一件、照片六張為證。
乙、被告方面：
壹、聲明：如主文所示。
貳、陳述：被告已與許秋香達成訴訟上和解，原告於系爭和解成立後歷時許久始提起
    本件訴訟，應已不得向被告請求。另伊對於許秋香已向原告請領系爭二十萬元及
    四十二萬元之保險金不爭執。
參、證據：提出影本本院九十一年度訴字第二○○五號和解筆錄一件為證。
丙、本院依職權調閱本院九十一年度訴字第二○○五號損害賠償事件民事卷宗。
　　理　　由
甲、程序事項：
    兩造就本件訴訟所生之爭執，業於本院九十三年七月十四日言詞辯論期日，當庭
    同意以原告之請求權是否因被害人許秋香與被告和解而消滅、若原告可向被告請
    求，原告可請求之金額為何等項為其事實上及法律上之爭點，是本件既因兩造於
    訴訟中達成簡化爭點之合意，本院及兩造均應受該爭點協議之拘束，本院就本件
    所為之判斷即以兩造合意之爭點及其有關之部分為論斷。
乙、實體方面：
壹、原告主張被告於九十一年三月二十二日酒醉駕駛車號Ｑ７─６８０９號自小客車
    ，行經桃園縣觀音鄉○○村○○路十二號前交叉路口，不慎追撞訴外人許秋香騎
    乘之機車致許秋香重殘，案經本院以九十一年度交易字第二九八號刑事判決處被
    告有期徒刑。又原告已依強制汽車責任保險法第五條、第八條、第二十三條及第
    二十八條規定，給付許秋香醫療費用二十萬元，另依強制汽車責任保險給付標準
    表第八十九項第八級規定，給付許秋香殘障給付四十二萬元。為此爰依強制汽車
    責任保險法第二十七條第一項或保險法第五十三條第一項規定，提起本件訴訟，
    請求擇一判決等語。被告則以伊已與許秋香達成訴訟上和解，原告於系爭和解後
    始提起本件訴訟，自不得向被告請求等語資為抗辯。
貳、本件原告主張被告於九十一年三月二十二日酒醉駕駛車號Ｑ７─６８０９號自小
    客車，行經桃園縣觀音鄉○○村○○路十二號前交叉路口，不慎追撞許秋香騎乘
    之機車致許秋香重殘，案經本院以九十一年度交易字第二九八號刑事判決判處被
    告有期徒刑。嗣原告於九十二年十月二日，給付強制汽車責任保險醫療給付二十
    萬元及殘障給付四十二萬元予許秋香，並經許秋香出具同意書讓與其對被告之損
    害賠償請求權之事實，業據原告提出與其所述相符之本院九十一年度交易字第二
    九八號刑事判決、汽車險理賠申請書、診斷證明書、身心殘障手冊、勞工保險殘
    廢診斷書、汽車險理賠計算書、汽車險賠款收據暨同意書各一件、照片六張為證
    ，且經被告自承屬實，自堪信原告此部分之主張為真實。
參、被告抗辯：伊已與許秋香達成訴訟上和解，原告於系爭和解成立後始提起本件訴
    訟，自不得向伊請求等語，雖為原告所否認，主張：依本院九十一年度訴字第二
    ○○五號和解筆錄所載，許秋香僅拋棄對被告之請求權，並未拋棄原告之請求權
    ，且保險人依強制汽車責任保險法第二十七條第一項規定對加害人之請求權並非
    代位被害人之請求權，又被告與許秋香和解時並未約定是否扣除系爭保險金之金
    額，則原告仍可向被告全額求償云云。惟查：
一、按被保險汽車發生汽車交通事故，加害人有酒醉或吸食毒品、迷幻藥而駕車之情
    事者，保險人仍應依本法規定給付保險金，但得在給付金額範圍內，向加害人求
    償。強制汽車責任保險法第二十七條第一款定有明文。惟強制汽車責任保險法第
    二十七條第一款所稱之「求償」，應為代位權之行使，即法定的債之移轉，移轉
    前後債權具有同一性，即保險人所行使之權利，係被害人或第三人因車禍事件得
    對加害人行使之侵權行為損害賠償請求權，即臺灣高等法院九十年法律座談會研
    討結果亦同此見解。又保險法第五十三條第一項前段規定：被保險人因保險人應
    負保險責任之損失發生，而對於第三人有損害賠償請求權者，保險人得於給付賠
    償金額後，代位行使被保險人對於第三人之請求權。可知保險人依該規定所代位
    行使者乃被保險人對於第三人之請求權，且此代位權係本於法律規定之債權移轉
    ，於保險人給付被保險人賠償金額後，即當然取得代位行使對於第三人之請求權
    。惟民法為保險法之補充法，保險法無規定者，自應適用民法有關之規定，故保
    險人依保險法第五十三條第一項之規定行使法定代位權，應依民法第二百九十七
    條第一項之規定，於通知第三人後，始對該第三人發生效力。但在未對第三人為
    保險代位之通知前，第三人對被保險人所為之清償（賠償損失），亦難謂為無效
    而不生損害賠償義務消滅之效力，此參照民法第三百十條第一項第二款規定自明
    。又保險人依該條項規定代位行使被保險人對於第三人之損害賠償請求權時，該
    第三人亦得適用民法第二百九十九條第一項規定，援引其於受通知時所得對抗被
    保險人之事由，對抗保險人。是保險人依強制汽車責任保險法第二十七條第一項
    或保險法第五十三條第一項規定，對加害人所主張之求償權均係代位被害人對加
    害人原有之損害賠償請求權，並非屬於保險人之獨立請求權，則原告主張強制汽
    車責任保險法第二十七條第一項規定，乃保險人對加害人之獨立請求權而非代位
    被害人之請求權云云，尚有誤會，並不可採。
二、又查被告既因酒醉駕車而致許秋香重殘，自係不法侵害許秋香之健康及身體權，
    依民法侵權行為法則規定，被告固應對許秋香負侵權行為損害賠償責任。惟被告
    就其因系爭侵權行為對許秋香所負之損害賠償責任，已於九十二年六月十三日與
    許秋香在本院達成訴訟上之和解，被告同意給付許秋香七十萬元，其中二十萬元
    以現金當庭交付予許秋香，其餘五十萬元部分，則自同年八月十日起，於每月十
    日給付許秋香，如一期未清償，即視為全部到期，許秋香並放棄對被告之其餘請
    求乙節，有被告提出之本院九十一年度訴字第二○○五號損害賠償事件之和解筆
    錄一件在卷可稽，且為原告所不爭執，復經本院依職權調閱該事件之卷宗查對無
    誤。按和解有使當事人所拋棄之權利消滅及使當事人取得和解契約所訂明權利之
    效力，民法第七百三十七條定有明文。又和解契約合法成立，兩造當事人即均應
    受該契約之拘束，縱使一造因而受不利益之結果，亦不得事後翻異，更就和解前
    之法律關係再行主張，亦有最高法院十九年上字第一九六四號判例意旨可資參照
    。是被告對許秋香因系爭侵權行為所負之損害賠償責任，既與許秋香達成前開訴
    訟上之和解，許秋香同意由被告給付七十萬元而成立系爭和解契約，則自九十二
    年六月十三日起，許秋香自僅得依系爭和解契約請求被告履行，不得復依和解成
    立前之法律關係即損害賠償法律關係再行對被告有所主張。又查許秋香係於系爭
    和解契約成立後之九十二年十月二日，始自原告受領系爭醫療及殘障保險給付乙
    節，亦有系爭汽車險理賠申請書、汽車險理賠計算書、汽車賠款收據暨同意書各
    一件在卷可按，且經原告自承其於九十二年十月二日始自許秋香受讓對被告之損
    害賠償請求權等語屬實，足見原告給付系爭醫療及殘障保險給付予許秋香當時，
    許秋香對被告已無任何可行使之損害賠償請求權，則參照前段說明，原告亦無得
    代位許秋香行使之損害賠償請求權存在，自無從依強制汽車責任保險法第二十七
    條第一項或保險法第五十三條第一項規定，取得對被告之系爭侵權行為損害賠償
    請求權。是被告執其得對抗許秋香之事由，抗辯原告於系爭和解契約成立後不得
    再向伊請求乙節，自屬可採，原告主張許秋香並未拋棄原告之請求權，原告仍可
    獨立依強制汽車責任保險法第二十七條第一項規定對被告求償云云，要屬無據，
    並不可採。
三、再按被保險汽車發生汽車交通事故，加害人或被保險人已為一部之賠償者，保險
    人僅於本法規定之保險金額扣除該賠償金額之餘額範圍內，負給付責任。但受益
    人與加害人或被保險人約定不得扣除者，從其約定。前項加害人或被保險人先行
    賠償之金額，保險人於本法規定之保險金額範圍內歸墊。但前項但書之情形及加
    害人未經被保險人允許而使用被保險汽車者，不在此限。強制汽車責任保險法第
    二十九條亦有明文。可見該條有關應否扣除之規定，僅係針對受益人（即被害人
    ）與加害人或被保險人間已給付之賠償金額，保險人得否自強制汽車責任保險金
    中扣除該賠償金額後給付之問題，並未涉及被害人拋棄其對加害人之損害賠償請
    求權後，強制汽車責任保險人是否仍可對加害人代位求償之問題。況系爭和解筆
    錄並未約定是否扣除系爭強制汽車責任保險之給付乙節，既為兩造所不爭執，且
    有系爭和解筆錄一件存卷足憑，則依強制汽車責任保險法第二十九條規定，原告
    於給付系爭保險金予許秋香時，自僅就扣除被告賠償予許秋香金額後之餘額負給
    付之責，然原告竟未先予扣除被告已賠償之金額，即逕行給付系爭醫療及殘障保
    險給付共六十二萬元予許秋香，自不得將此多餘給付之不利益歸咎於被告，是原
    告以被告與許秋香和解時並未約定扣除系爭保險金額，且原告已全額給付系爭保
    險金予許秋香為由，主張依強制汽車責任保險法第二十九條規定，原告得向被告
    全額求償云云，同屬無稽，並不可採。
四、再查許秋香乃基於強制汽車責任保險之受益人即被害人地位，自原告受領系爭醫
    療及殘障保險給付，系爭強制汽車責任保險之被保險人乃訴外人黃玉萍並非許秋
    香乙節，有系爭汽車險理賠計算書、汽車險理賠申請書各一件存卷可參，可見原
    告與許秋香間並無保險之契約關係，則原告雖給付系爭強制汽車責任保險金予許
    秋香，亦不得適用保險法第五十三條第一項規定代位取得許秋香對被告之損害賠
    償請求權，原告此部分之主張尚有誤會，自不可採。
肆、綜上所述，被告雖應對許秋香負系爭侵權行為之損害賠償責任，惟被告對許秋香
    之損害賠償責任已因伊與許秋香達成系爭訴訟上和解而消滅，是原告嗣後雖給付
    系爭醫療及殘障保險金予許秋香，然基於原告僅能取得許秋香對被告之損害賠償
    請求權之代位性質，原告自無從依強制汽車責任保險法第二十七條第一項或保險
    法第五十三條第一項規定，代位取得許秋香對被告之系爭損害賠償請求權，況原
    告亦無適用保險法第五十三條第一項規定代位行使許秋香對被告之損害賠償請求
    權之餘地，被告與許秋香復未約定系爭賠償金額應否扣除系爭強制汽車責任保險
    之給付，則原告自應先扣除被告之賠償金額後，僅就其餘額對許秋香負給付之責
    ，要不得依強制汽車責任保險法第二十九條規定主張得向被告全額求償。從而原
    告依強制汽車責任保險法第一項或保險法第五十三條第一項規定，請求被告給付
    系爭醫療及殘障保險給付共六十二萬元及其法定遲延利息，自均無理由，不應准
    許。
伍、本件原告之訴既經駁回，其假執行之聲請因之失去依附，應併予駁回之。又原告
    既不得向被告為請求，則兩造協議之本件爭點二自無論述之必要，附此說明。
據上論結，原告之訴為無理由，依民事訴訟法第七十八條，判決如主文。
中　　　華　　　民　　　國　　九十三　　年　　　七　　　月　　二十八　　日
                                臺灣桃園地方法院民事第三庭
~B法　　　官　林雯娟
右為正本係照原本作成
如對本判決上訴，須於判決送達後廿日內向本院提出上訴狀
中　　　華　　　民　　　國　　九十三　　年　　　七　　　月　　 二十　　 日
~B法院書記官　林韡婷
